最高法院民事判決　　　　　　　　　　　　　　　八十八年度台上字第一六七四號
　　上　訴　人　丙○○
　　　　　　　　乙○○
　　共　　　同
　　訴訟代理人　蘇榮達律師
　　　　　　　　蘇俊誠律師
　　被 上訴 人　甲○○
右當事人間請求損害賠償事件，上訴人對於中華民國八十七年八月十日台灣高等法院
高雄分院第二審更審判決（八十七年度上更(二)字第八號），提起上訴，本院判決如左
：
    主  文
上訴駁回。
第三審訴訟費用由上訴人負擔。
    理  由
本件上訴人主張：已判決確定之第一審共同被告許耀仁受被上訴人之僱用，於民國八
十二年一月二十六日下午五時許，駕駛ＷＥ－六八四三號自用小客車為被上訴人運送
麵包，途經屏東縣恒春鎮○○○路與恒西路交岔路口時，疏未注意讓其右側慢車道上
楊金原所駕駛之ＰＸＱ－二○○號機車先行，貿然右轉彎，因而擦撞該機車，致楊金
原人車倒地，因腦挫傷不治死亡。伊分別為楊金原之父母，且無財產足以維持生活，
楊金原於八十五年七月一日年滿二十歲後，即有能力扶養伊。又楊金原倒地後送醫，
由上訴人丙○○支出醫藥費新台幣（下同）三千元，於其死亡後為其支出喪葬費三十
萬五千六百元。再因楊金原死亡，致伊精神痛苦，自得請求賠償相當之慰藉金。被上
訴人係許耀仁僱用人，且明知許耀仁未領有汽車駕駛執照，依規定不得駕車，應與許
耀仁及其父即已判決確定之第一審共同被告許同訓連帶賠償丙○○上開之醫療費、喪
葬費另扶養費四十四萬四千六百五十三元、精神慰藉金二十五萬元；賠償乙○○扶養
費五十四萬七千四百三十七元、精神慰藉金二十五萬元等情。求為命被上訴人與許耀
仁、許同訓連帶給付丙○○一百萬三千二百五十三元、乙○○七十九萬七千四百三十
七元之判決。
被上訴人則以：伊並無僱用許耀仁，係許同訓於春節期間向伊借車使用，伊將車交給
許同訓，並無將車交許耀仁運送麵包等語。資為抗辯。
原審依調查證據為辯論之結果，以：上訴人丙○○指訴被上訴人過失致死罪嫌，曾經
臺灣屏東地方法院檢察署（下稱屏東地檢署）檢察官先後以八十二年度偵字第三七一
一號、八十三年度偵續字第五號為不起訴處分確定後，上訴人丙○○始以證人王清連
曾目睹被上訴人拿鑰匙與許耀仁駕車運送麵包，而聲請檢察官重行偵查起訴。證人王
清連於刑案偵審中及本件更審前訊問時，固均堅稱，伊於案發當日即農曆元月四日去
被上訴人之店買麵包，有看見被上訴人拿鑰匙並叫「耀仁」之年輕人去送貨，因與伊
子「相仁」很像，故印象深刻云云。惟查，證人王清連重聽，於偵查時檢察官坐在一
點五至二公尺左右之距離，尚無法聽清楚問話，須法警在耳旁重覆；於刑事第一審審
理時，證人亦稱：伊重聽已有四、五年之久等語。刑事第二審審理時，證人不但重聽
，必須在其耳旁重覆述說，而且太大聲或小聲均無法聽清楚，必須適中才能聽清楚。
本件更審前訊問時，經通譯以普通語音靠近證人耳邊約半台尺均無法明瞭清楚，乃以
文字傳述通譯。有各該案卷筆錄可佐證。是證人既已重聽達四、五年之久，且須貼近
耳際重覆傳話，方能清楚對方說話內容，焉能在購買麵包瞬間之際，清晰聽得被上訴
人叫「耀仁」之名字。況一般人於一、二年前某日，曾在何處購買過麵包，除非有特
殊事由，要無於一、二年後猶能記憶購買麵包之處所，更不可能記得店員名字及容貌
，益見證人證述顯與一般經驗法則不符。且依證人所述，其係於一年前偶然見過毫無
關係之許耀仁匆匆一眼，衡諸常情，一般人顯無對於一年前偶然見過而毫無關係之人
存有任何印象，證人竟能於一年後偵查中從多組照片中指認出駕車之許耀仁，實違常
情，令人置疑。又證人在偵查中固另證稱：「……那車（旅行車）下面青色，上面白
色」等語；惟其於更審前之準備程序期日復證謂，以前有一、二次到被上訴人麵包店
買過麵包，那部車均放在店前，為小型廂型車，下面藍色，上面白色。姑不論前後所
稱車輛之顏色不一，惟既曾向被上訴人購買麵包而得知該車輛之顏色，則證人在偵查
中所稱該車之顏色，乃係陳述其追憶以前目睹之車輛顏色，而非其案發當天下午一時
許在被上訴人麵包店前確有目睹該車輛。至於證人住家僅其一人而裝設有00000
00號電話使用，固據上訴人提出戶籍謄本及電話費收據為證。然接聽電話，係以電
話聽筒貼近耳朵為之，於電話交談中，如因重聽而一時不知對方所言為何時，尚可要
求對方重述至可了解之程度；惟與於購物時，可否了解他人出其不意之一兩句話之情
況，並不相同。是上訴人主張，證人係獨居，且裝設電話，而推認其耳僅屬輕微之重
聽，其所為證言應屬實在云云，即屬無據，為不足採取。雖許耀仁於刑事案件偵查時
供稱，車鑰匙在神明桌的抽屜拿的，與在審理時所稱，是在神明桌上拿的；及其父許
同訓在偵審時所稱，該車鑰匙係放在伊睡房衣櫥抽屜等情，固有不一。乃因時隔已久
，記憶已模糊所致。另許同訓陳稱，伊在甲○○麵包店幫忙送貨，因身體不好，恐於
春節中須至醫院看病，於八十二年農曆過年除夕，向被上訴人借用上開廂型車，放在
家中備用等語，核與被上訴人於刑事案件審理時供述相符。又許耀仁於刑事庭調查時
供稱，當日有伊之同學尤嘉麟、李炳宗去伊家玩，伊擅自拿鑰匙開車載該二同學及其
弟許豐育去海邊玩，回程時要去拿相片，才發生車禍等語，核與證人尤嘉麟、李炳宗
及許豐育證述情節相同；證人即被楊金原所載之林燕錚亦於刑事庭證稱，案發時伊有
看見車上有載人，載幾人伊不知等語。被上訴人所辯核屬有據，應可採信。證人尤嘉
麟、李炳宗、許豐育、許耀仁在本件審理時均稱，八十二年一月二十六日下午五時許
一同搭乘許耀仁駕駛之廂型車到南灣海邊玩水照相，回程要到恆春一家照相館拿照片
，在途中發生車禍等語。雖證人李炳宗先稱連伊車上共有五人，嗣改稱確實是四人；
惟參以其餘證人均指出同行者姓名共為四人，堪認該日許耀仁駕車出遊者共四人無誤
。另許耀仁在偵查時供稱，當時車上沒有別人，據其所稱，車禍發生後同學們怕他們
也有事，叫伊講車上沒有人。此經證人許豐育、尤嘉麟、李炳宗證明屬實。按證人尤
嘉麟等年輕識淺，涉世未深，自以為同乘車輛肇事亦負有責任，而請求許耀仁供承僅
其一人駕車肇事，並不悖常情，許耀仁在偵查中上開供述，自難執為被上訴人不利之
認定。則證人林燕錚在刑事案件第一審所證，當時車內只有許耀仁云云，核與事實不
符。又林燕錚同時證稱，有看見廂型車內載有麵包及盒子云云。惟查，林燕錚於刑事
案件第二審時證稱，因係側坐，所以看得見車內之物；但與其於第一審時所稱，伊係
跨坐，前後已有不符。且其於案發後六個月即八十二年七月二十一日偵查時，猶證稱
伊不知該車做什麼，亦有筆錄可證。顯然其並未看見車內有麵包，否則其應知該車係
販賣或載送麵包之車輛。其竟於距車禍發生後近二年六個月之八十四年七月七日於刑
事案件第一審審理時，反而能詳述看見車內有麵包及盒子，實違常理，自難採信。矧
被上訴人與許耀仁二人於刑事法院供詞之真實性，已經刑事案件第一審委請警政署刑
事警察局鑑識科測謊組人員於八十四年六月二十三日施以鑑測，其結果顯示被上訴人
、許耀仁所言「甲○○並無交鑰匙予許耀仁，亦無叫許耀仁送麵包」等語，並無不實
反應，有該局八十四年七月四日刑鑑字第四二四一七號鑑驗通知書附於八十四年度交
訴字第九五號過失致死案卷可稽，業經調閱屬實。再者，許耀仁於上述期間係任職於
彰化縣大村鄉友成漆料汽車玻璃行，夜間則就讀於補習學校，並未受僱於被上訴人。
且本件車禍發生當日，被上訴人經營之麵包店停止營業，其本人則與王榮長、曾偉輝
、韓學火同往屏東縣潮州鎮及屏東市歐文禎家中悼喪，並未交付上開小客車供許耀仁
駕駛，上開小客車係其弟許同訓所借用，而為許耀仁擅自駕駛外出等事實，業據許耀
仁、許同訓及證人王榮長、曾偉輝、韓學火、歐文禎分別陳述與結證明確，核與證人
張燈男於刑事案件偵查中證述之情節相符，並有許耀仁提出之學生成績單、學生綜合
紀錄卡各一件為證。則被上訴人所辯，其並未僱用許耀仁載送麵包，且於肇事當日外
出至屏東縣潮州鎮及屏東市，亦未交付上開小客車供許耀仁駕駛等情，堪予置信。即
難令被上訴人負侵權行為損害賠償責任。為其心證之所由得，並說明兩造其餘之攻擊
防禦方法，不予審酌之理由，因而維持第一審關此部分所為上訴人敗訴之判決，駁回
其上訴，經核於法並無違誤。上訴論旨，猶就原審取捨證據、認定事實之職權行使，
指摘原判決不當，求予廢棄，非有理由。
據上論結，本件上訴為無理由，依民事訴訟法第四百八十一條、第四百四十九條第一
項、第七十八條，判決如主文。
中      華      民      國    八十八    年      七      月     三十     日
                              最高法院民事第三庭
                                  審判長法官  范  秉  閣
                                        法官  朱  建  男
                                        法官  曾  煌  圳
                                        法官  許  澍  林
                                        法官  鄭  玉  山
      右正本證明與原本無異
                                              書  記  官
中      華      民      國    八十八    年      八      月     十六     日
